臺灣板橋地方法院民事判決　　　　　　　 96年度訴字第894號
原　　　告　甲○○○
法定代理人　丁○○
訴訟代理人　郁旭華律師
被　　　告　丙○○原名陳珠玲.
　　　　　　　　　　　　室
上列當事人間請求損害賠償事件，經本院於民國96年7 月6 日言
詞辯論終結，判決如下：
    主  文
原告之訴及假執行之聲請均駁回。
訴訟費用由原告負擔。
    事實及理由
一、原告主張：
    (一)如附表所示門牌號碼台北縣蘆洲市○○街46巷18之1 號3
      樓房屋及其坐落基地，原告於民國90年9 月3 日因受贈與
      而成為所有權人，惟因原告住居高雄市，為免系爭房地閒
      置，遂於91年4 月15日將系爭房地出租予訴外人乙○○，
      約定租期自91年4 月15日起至96年4 月14日止，共計5 年
      ，租金每月新台幣（下同）9,000 元。詎被告於91年4 月
      間主張其將系爭房地委託訴外人張沙也加出賣，惟張沙也
      加擅自以贈與方式將該房地所有權移轉登記與原告，其擬
      提起撤銷贈與之訴訟，但恐原告處分系爭房地，致請求標
      的現狀變更，日後有不能強制執行或甚難執行之虞，而向
      鈞院聲請假處分，經鈞院於91年4 月19日裁定准許被告為
      原告供相當擔保後，原告對於系爭房地不得為讓與、設定
      抵押、出租及其他一切處分行為。被告即供擔保進而向鈞
      院聲請假處分強制執行，經執行法院於91年5 月9 日發函
      囑託台北縣三重地政事務所將系爭房地查封登記，並於同
      年月29日經被告引導前往系爭不動產實施假處分執行，且
      屢有不明人士至系爭房地騷擾乙○○，致乙○○不願繼續
      承租，原告亦不敢違反前揭假處分裁定所示「不得出租」
      之意旨，遂於同年6 月14日與乙○○合意終止上開租約。
    (二)嗣兩造間請求恢復原狀事件之本案訴訟，經鈞院91年度訴
      字第1017號、台灣高等法院93年度上易字第409 號判決被
      告敗訴確定，原告並依民事訴訟法第533 條準用同法第
      530 條第1 項之規定，聲請鈞院撤銷上開假處分裁定確定
      ，並經執行法院囑託塗銷查封登記。原告所有系爭房地因
      上開假處分裁定所為「不得出租」之限制，致被迫於91年
      6 月14日終止租約，迄96年3 月底塗銷查封登記止，計57
      個月受有無法獲得每月9,000 元租金收益之損害，爰依民
      事訴訟法第533 條準用同法第531 條第1 項之規定，請求
      被告賠償513,000 元（9,000 X 57=513,000）
    並聲明：(一)被告應給付原告513,000 元，及自起訴狀繕本送
    達翌日起至清償日止，按年息百分之五計算之利息。(二)原告
    願供擔保請准宣告假執行。
二、被告則以：乙○○為原告生父張沙也加同居之女友，該屋表
    面由乙○○向原告承租，但實際使用人為張沙也加。此由張
    沙也加對被告提出詐欺、恐嚇之告訴，出庭作證陳述自己仍
    居住於系爭房屋，該案件於93年獲不起訴處分，可證迄93年
    底，該房屋仍由原告出租獲利。另於鈞院三重簡易庭95年度
    重簡他調字第347 號不當得利事件，張沙也加迄95年底止，
    不論戶籍或住所皆為系爭房屋。被告確實遭張沙也加詐騙，
    失去省吃儉用買下之房屋，如今，不僅房屋無法取回，原告
    為阻止被告取回擔保金，又提起本件訴訟，實令被告身心俱
    疲等語置辯。並聲明：(一)請求駁回原告之訴及假執行之聲請
    。(二)如受不利判決，願供擔保請准宣告假執行。
三、兩造不爭執之事實：
    (一)被告前於91年4 月間以其將如附表所示之系爭房地委託張
      沙也加出售，詎張沙也加竟將之擅自以贈與為原因移轉登
      記為原告所有，其擬以侵權行為、無權代理及不當得利提
      起民事訴訟主張贈與無效，請求原告返還系爭房地為由，
      聲請本院以91年裁全字第3241號民事裁定准其供擔保後，
      原告就如附表所示之房地，不得為讓與、設定抵押、出租
      及其他一切處分行為。被告遵該裁定提供擔保後，向本院
      聲請假處分強制執行，經本院於91年5 月9 日發函囑託台
      北縣三重地政事務所就系爭房地為查封登記，並於同年月
      29日前往系爭房地實施假處分執行。
    (二)被告對原告提起請求恢復原狀之訴，經本院以91年度訴字
      第1017號、臺灣高等法院以93年上易字第409 號判決駁回
      被告之訴，並經確定。原告即據以聲請本院以95年度全聲
      字第292 號民事裁定撤銷上開假處分裁定，被告提起抗告
      ，經臺灣高等法院以95年度抗字第1364號民事裁定駁回抗
      告確定後，原告即聲請本院於96年3 月27日囑託臺北縣三
      重地政事務所為塗銷系爭房地之查封登記，經該所於同年
      月30日辦理塗銷查封登記。
四、按民事訴訟法第531 條所謂假扣押裁定因自始不當而撤銷，
    係指對於假扣押裁定抗告，經抗告法院依命假扣押時客觀存
    在之情形，認為不應為此裁定而撤銷之情形而言，若係因本
    案訴訟敗訴確定而撤銷該裁定，僅屬因命假扣押以後之情事
    變更而撤銷，尚非該條所謂因自始不當而撤銷。故若係因以
    後之情事變更而撤銷該裁定，即與自始不當而撤銷者有間，
    不得據以請求損害賠償。最高法院著有67年台上字第1407號
    、69年台上字第1879號判例意旨可資參照。查被告前依本院
    91年度裁全字第3214號假處分裁定，並經本院以91年度執全
    字第1701號假處分執行程序查封原告所有附表所示之不動產
    ，嗣因兩造間請求恢復原狀事件之本案訴訟，經本院91年度
    訴字第1017號民事判決、臺灣高等法院93年度上易字第409
    號民事判決被告敗訴確定，原告乃以命假扣押之情事有變更
    ，依民事訴訟法第530 條第1 項及第533 條之規定，聲請撤
    銷上開假處分裁定，業經本院依職權調閱本院91年度執全字
    第1701號假處分執行卷宗查證無訛，並為兩造所不爭執，有
    如前述，則本件應僅屬因命假扣押以後之情事變更而撤銷，
    尚非民事訴訟法第531 條第1 項所謂因自始不當而撤銷。揆
    諸上開說明，原告自不得據以請求損害賠償。
五、綜上，本件原告以本院91年度裁全字第3214號假處分裁定，
    有因自始不當而撤銷，不足採取，有如前述，則其依民事訴
    訟法第533 條準用同法第531 條第1 項之規定，請求被告為
    損害賠償，為無理由，應予駁回。
六、末按民事訴訟法為擴大訴訟制度解決紛爭之功能，就審判長
    闡明權之行使，固於89年2 月間增訂第199 條之1 之規定，
    然仍以原告「已」陳述之事實及其聲明，於實體法上得主張
    數項法律關係而原告不知主張時，審判長始須曉諭原告於該
    訴訟程序中併予主張，以便當事人得利用同一訴訟程序徹底
    解決紛爭。倘原告於事實審未為該陳述及聲明，縱各該事實
    與其已主張之訴訟標的法律關係有關，本於當事人處分權主
    義及辯論主義，審判長仍無闡明之義務（最高法院著有93年
    度台上字第18號判決意旨參照）。查本件依原告於起訴狀所
    表明之原因事實，並未涉及被告有何故意、過失侵害原告權
    利等之侵權行為情事，則依原告「已」陳述之事實，本院無
    從就被告是否應負侵權行為責任為闡明、審究。又本案事證
    已臻明確，兩造其餘主張陳述及所提之證據，經審究後認無
    礙勝負之判斷，爰不一一論列，均附此敘明。
七、原告之訴既無理由而經駁回，其假執行之聲請亦失所附依，
    爰併予駁回之。
八、結論：本件原告之訴為無理由，依民事訴訟法第78條，判決
    如主文。
中　　華　　民　　國　　96　　年　　7 　　月　　31　　日
                  民事第二庭    法　官　陳麗玲
以上正本係照原本作成
如對本判決上訴，須於判決送達後20日內向本院提出上訴狀
中　　華　　民　　國　　96　　年　　7 　　月　　31　　日
                            書記官　陳玉心
